【裁判字號】    99,交聲,990
【裁判日期】    990915
【裁判案由】    違反道路交通管理處罰條例聲明異議
【裁判全文】
臺灣士林地方法院交通事件裁定         99年度交聲字第990號
原處分機關  臺北市交通事件裁決所
異  議  人
即受處分人  甲○○
上列異議人即受處分人因違反道路交通管理處罰條例案件，對於
臺北市交通事件裁決所民國99年8月5日所為之處分（北市裁罰字
第裁22-A02XBR056號）不服，聲明異議，本院裁定如下：
    主  文
異議駁回。
    理  由
一、按汽車駕駛人於駕駛執照吊扣期間駕駛小型車或機器腳踏車
    者，處新臺幣（下同）6,000元以上12,000元以下罰鍰，並
    當場禁止其駕駛，及吊銷其駕駛執照，道路交通管理處罰條
    例第21條第1項第5款、第4項定有明文。
二、原處分意旨略以：異議人即受處分人甲○○於民國99年5 月
    24 日9時22分許，駕駛841-CR號營業小客車，在臺北市台北
    車站北側，因「駕駛執照吊扣期間駕駛小型車」，經臺北市
    政府警察局大同分局舉發在案，依道路交通管理處罰條例第
    21 條 第1 項第5 款規定，處罰鍰9,900 元，並吊銷駕駛執
    照1年 等語。
三、異議意旨略以：因伊同時擁有職業大貨車及職業小型車駕駛
    執照，日前因職業小型車之駕駛執照吊扣期間，因再駕駛職
    業小型車載客，致使伊之職業大貨車駕駛執照遭吊銷，一家
    生計陷入困境，以此聲請准予恢復職業大貨車駕駛執照云云
    。
四、經查：
(一)異議人前於99年5月24日9時22分許，因駕駛車牌號碼841-CR
    號營業小客車，因「駕駛執照吊扣期間駕駛小型車」之違規
    ，為員警掣單舉發在案，原處分機關乃依上開規定，吊銷其
    持有各級車類之駕駛執照，1年內不得考領駕駛執照之事實
    ，業據異議人自承在卷（見本院卷第5頁），且有臺北市政
    府警察局舉發違反道路交通管理事件通知單影本1紙（見本
    院卷第14頁），本件違規事實洵堪認定，合先敘明。
(二)雖異議人以前揭情詞置辯，然關於吊銷駕駛執照處分效力與
    執行方式之法令依據，應依據道路交通管理處罰條例第68條
    規定，然該條業於94年12月14日修正，並於95年2月27日經
    行政院以院臺交字第0950082898號令發布定自95年3月1日施
    行（下稱修正後）。按94年12月14日修正前（下稱修正前）
    道路交通管理處罰條例第68條係規定：「汽車駕駛人因違反
    本條例及道路交通安全規則之規定，受『吊扣或吊銷』駕駛
    執照處分時，『吊扣或吊銷』其持有各級車類之駕駛執照。
    」，而94年12月14日修正、95年3月1日施行之道路交通管理
    處罰條例第68條規定則係：「汽車駕駛人，因違反本條例及
    道路交通安全規則之規定，受『吊銷』駕駛執照處分時，『
    吊銷』其持有各級車類之駕駛執照」，其立法理由略以：「
    原條文將違法或違規駕駛人所持有各級車輛之駕駛執照一併
    吊扣或吊銷失之過酷，影響人民工作及生活過鉅，爰修正之
    」等語，有道路交通管理處罰條例第68條審查報告可資查考
    （見立法院公報第94卷第70期第135頁至138頁），是綜觀前
    開法條及修法說明，通過之修正條文既未將該條全數刪除，
    而僅係將道路交通管理處罰條例第68條原有條文中之「吊扣
    或」3字刪除，故受「吊扣」駕駛執照處分時，固不再吊扣
    其持有各級車類之駕駛執照，然於受「吊銷」駕駛執照處分
    時，仍應吊銷其持有各級車類之駕駛執照至為明確。再查異
    議人前雖經吊扣職業小型車駕駛執照，惟其當時所持有職業
    大貨車執照未經同時吊扣，其既為謀生之便，當更應尋找以
    大貨車為營運工具之職業，而不該再駕駛職業小客車，以致
    為警查獲，致其所持有之職業大貨車駕照亦一併遭吊銷，其
    本身之行為自亦有相當之可歸責性，又本次之吊銷駕駛執照
    處分僅禁考1 年，於該期間屆滿後，異議人仍可再次透過考
    試取得駕駛執照，尚非完全禁止異議人據以工作生存之權利
    。基此，異議人有於上開時間、地點駕駛執照吊扣期間駕駛
    小型車之違規，本即應依道路交通管理處罰條例第21條第1
    項第5 款之規定，受吊銷駕駛執照之處分，並依同條例修正
    後第68條規定，吊銷其持有之各級駕駛執照無誤。本件異議
    人原持有大貨車職業駕駛執照、大貨車普通駕駛執照、職業
    小客車及普通小客車駕駛執照等情，有汽車駕駛人基本資料
    1 份在卷可查（見本院卷第17頁），則揆諸上開規定及說明
    ，異議人因取得高一級車類之駕駛執照資格者，應換發駕駛
    執照，並准其駕駛較低級車類之車輛，如受吊銷駕駛執照處
    分時，吊銷其持有各級車類之駕駛執照，是原處分機關裁處
    吊銷異議人現有之駕駛執照即大貨車職業駕駛執照，罰鍰9,
    900 元，1 年內不得考領駕駛執照，自於法有據，經核並無
    違誤。從而，異議人所辯，不足為採，是本件異議為無理由
    ，應予駁回。
五、綜上所述，異議人於上開時、地駕駛車牌號碼841-CR號營業
    小客車，於前揭時、地有「駕駛執照吊扣期間駕駛小型車」
    之事實，堪以認定。原處分機關依道路交通管理處罰條例第
    21條第1項第5款之規定，就異議人前揭違規行為，裁處罰鍰
    9,900元，吊銷駕駛執照，1年內不得考領駕駛執照，核無違
    誤，本件聲明異議為無理由，應予駁回。
據上論斷，依道路交通案件處理辦法第19條，裁定如主文。
中    華    民    國    99    年    9     月    15    日
                        交通法庭法  官  徐文瑞
以上正本證明與原本無異。
如不服本裁定應於裁定送達後 5日內向本院提出抗告狀。
                                書記官  蔡雨呈
中    華    民    國    99    年    9     月    15    日

司法院資訊處製作；財團法人民間司法改革基金會備份。
